臺灣臺中地方法院民事判決　九十四年度訴字第三六號
　　原　　　告　　乙○○
　　訴訟代理人　　廖健智　律師
　　複　代理人　　洪明立律師
　　被　　　告　　丙○○
　　訴訟代理人　　謝萬生律師
　　複　代理人　　陳　隆律師
當事人間履行契約事件，本院於九十四年三月二十八日言詞辯論終結，判決如下：
　　主　　文
原告之訴及其假執行之聲請均駁回。
訴訟費用由原告負擔。
　　事實及理由
一、原告主張：坐落台中市○區○○段第三四之二地號之土地，及其上門牌號碼台中市○區
　　○○○路二段一九七號之建物（簡稱系爭房地）係被告於民國（下同）九十二年八月間
　　自台中地方法院依拍賣程序拍定取得，惟因原告就系爭房地曾與原所有權人定有租約，
　　故系爭房地於拍定後不點交。是以兩造協商約定，如原告於一年內有意願購買系爭房地
　　，被告即同意以總價新台幣（下同）三百七十萬元出售予原告。詎料原告於九十三年六
　　月間向被告表示願意購買系爭房地，被告竟拒絕出售，兩造間之買賣契約業因意思表示
　　一致而成立生效，被告依買賣契約負有交付系爭房地，並移轉所有權予原告之義務，原
　　告則負有於受領系爭房地之同時，交付買賣價金之義務，爰依賣賣契約提起本訴等語。
　　並聲明：(一)原告交付被告新台幣三百七十萬元整之同時，被告應將坐落台中市○區○○
　　段第三四之二地號之土地，及其上門牌號碼台中市○區○○○路二段一九七號之建物交
　　付並辦理所有權移轉登記予原告。(二)願供擔保，請准宣告假執行。
二、被告則以：被告自法院拍定取得系爭房地，因系爭房地不點交，雙方乃訂立租賃契約，
　　租期至九十四年二月二十八日，租金則以搬遷補償金相抵，並同意屆期若被告想出售系
　　爭房地時，原告有優先購買權，總價為三百七十萬元，惟被告欲收回自住，並無意出售
　　，雙方並無買賣契約存在語。並聲明：原告之訴駁回。
三、兩造不爭執之事實：
　　被告於九十二年八月間依法院拍賣程序取得系爭房地，因原告就系爭房地與原所有權人
　　訂有協議書，原告可居住至一百零四年十一月三十日，故系爭房地於法院拍定後不點交
　　。被告乃與原告就系爭房地另訂租約，租賃期間自九十二年十二月十二日起至九十四年
　　二月二十八日止，立有房屋租賃契約書。
四、本件原告主張依上開房屋租賃契約書第九條第二款之約定，如原告於承租期間表示購買
　　系爭房地，被告即同意以總價新台幣三百七十萬元整出售，原告既於租賃期間表示願意
　　購買系爭房地，兩造之買賣契約即已成立。被告則否認兩造間有買賣契約存在。故兩造
　　之爭執重點在於系爭房屋租賃契約書第九條第二款之約定為何？經查：
 (一) 系爭房屋租賃契約書第九條第二款約定「承租人於承租期限內有優先承買權售價為新台
　幣參佰柒拾萬元整其費用各自負擔。且承租人於租賃期限內承買時其未到期租金出租人不
　予退還」，依上開條文文義以觀，兩造係約定承租人於承租期限內具有以三百七十萬元價
　金優先承買系爭房地之地位，即承租人於承租期間較其他購買者具有優先購買之地位，至
　出租人是否出賣並未約定。
 (二) 另證人即代書甲○○到庭亦證稱：兩造所訂之租賃契約書係伊所寫，該條款之約定係指
　承租期間如出租人要出賣系爭房屋，承租人有優先承買權，承租人購買之價格為三百七十
　萬元，承租期間過後，承租人與其他購買者地位一致，並無優先購買之權利，並非如原告
　所稱「如原告於承租期間有能力購買，被告一定要出售系爭房屋予原告」等語，顯然兩造
　之約定，非如原告所述。
 (三) 又系爭房屋租賃契約書第九條第三款約定「租賃期甲方（即出租人）不出售與他人」，
　係應原告之要求加註於契約書末尾乙情，亦據甲○○證述：加註該條款係承租人要保留承
　買之權利，要求加上去的，該條款係指如果租賃期間出租人要賣，只能賣給承租人等語在
　卷。亦即系爭房屋租賃契約書第九條第三款之約定，係為確保承租期間承租人獨有之購買
　地位，而加註於系爭契約書，使得原告依系爭租賃契約書第九條第二款約定於租賃期間具
　有優先之購買地位，成為獨有之購買地位，縱然如此，難謂依該契約書第九條第二、三款
　約定，被告已有出售系爭房地之意思表示。
 (四) 按解釋意思表示，應探求當事人之真意，不得拘泥於所用之辭句。民法第九十八條定有
　明文。又解釋契約固須探求當事人之真意，不能拘泥於契約之文字，但契約文字業已表示
　當事人真意者，即不得反捨契約文字，而更為曲解（最高法院十七年上字第一一一八號判
　例、十八年上字第一七二七號判例、第十九年上字第二十八號判例意旨參照）。兩造所訂
　系爭租賃契約書第九條第二、三款，契約文字係就承租人居於如何之購買地位、條件為約
　定，並無出租人須出售房地之字句，甚為明確，自不得任意曲解契約文字為被告已有出售
　房地之意思表示。再者，被告於訂立系爭租約時，對是否出售系爭房地有所保留，業據訂
　約時在場證人甲○○證述明確，自無違背當事人之意思另為解釋之餘地。原告上開主張，
　顯非可採。
 (五) 綜上所述，被告於系爭租約既無出售系爭房地之意思表示，原告以被告已為出售之表示
　，原告亦已承諾購買為由，主張兩造之買賣契約成立云云，顯屬無據。從而，原告依買賣
　契約請求被告應將系爭房地交付並辦理所有權移轉登記予原告，同時原告給付買賣價金三
　百七十萬元予被告，為無理由，應予駁回。原告之訴既經駁回，其假執行之聲請即失所依
　據，應併予駁回。
五、本件事證已臻明確，兩造其餘主張陳述及所提之證據，經審酌後核與判決之結果不生影
　　響，均無庸再予論述，併予敘明。
六、訴訟費用之依據：民事訴訟法第七十八條。
中　　　　華　　　　民　　　　國　 九十四　 年　　　四　　　 月　　二十二　　 日
　　　　　　　　　　　　　　　　　　　　臺灣臺中地方法院民事第一庭
~B法　　　官　吳蕙玟
正本係照原本作成如對本判決上訴，須於判決送達後廿日內向本院提出上訴狀
中　　　　華　　　　民　　　　國　 九十四　 年　　　四　　　 月　　二十五　　 日
~B法院書記官　黃鴻鑑
